【裁判字號】    96,訴緝,209
【裁判日期】    970130
【裁判案由】    偽造文書等
【裁判全文】
臺灣臺北地方法院刑事判決      九十六年度訴緝字第二○九號
公  訴  人  臺灣臺北地方法院檢察署檢察官
被      告  乙○○
上列被告因偽造文書等案件，經檢察官提起公訴（九十一年度偵
緝字第一五四三號），本院判決如下：
    主  文
乙○○無罪。
    理  由
一、公訴意旨略以：被告乙○○與周文鴒（通緝中）二人係同居
    關係；周文鴒自民國九十年七月一日起，在宏陽建設開發股
    份有限公司（下稱宏陽公司）擔任會計職務，嗣因周文鴒入
    不敷出，財務狀況日益惡化，乃與乙○○共同基於為自己不
    法所有之犯意聯絡，周文鴒則未經授權，利用職務掌管印章
    之機會，擅自蓋用宏陽公司總經理丙○○（原名周曉清，九
    十六年一月九日改名）之子甲○之印鑑，製作債券贖回單及
    取款條，而於九十年十一月六日上午九時許以傳真方式，通
    知建弘證券投資信託股份有限公司（下稱建弘公司），將甲○帳戶內之臺灣債券基金出售，旋由被告於同日下午二時許
    ，前往臺灣中小企業銀行新店分行及彰化銀行北新分行開設
    活期存款帳戶；而前開出售債券基金之款項新臺幣（下同）
    二百萬四千三百八十六元則於翌日（十一月七日）轉入甲○
    於彰化銀行大安分行開設之帳戶（帳號000000000
    00000號），周文鴒乃持預先蓋妥甲○印鑑章之取款條
    ，自該帳戶提領二百七十萬零三十元，並分為二筆匯出，第
    一筆一百三十萬元匯入被告於臺灣中小企業銀行新店分行之
    帳戶（帳號00000000000號），第二筆亦為一百
    三十萬元則匯至被告於彰化銀行北新分行之帳戶內（帳號0
    0000000000000號），另再以現金方式將其餘
    十萬元提出。被告旋再於同日下午二時許，與周文鴒共同前
    往銀行將被告前開二帳戶內之款項提領一空。因認被告涉犯
    刑法第二百十六條、第二百十條行使偽造私文書罪嫌，及刑
    法第三百三十九條第一項詐欺取財罪嫌云云。
二、按犯罪事實應依證據認定之，無證據不得認定犯罪事實；不
    能證明被告犯罪者，應諭知無罪之判決，刑事訴訟法第一百
    五十四條第二項、第三百零一條第一項分別定有明文。此所
    謂認定犯罪事實之證據，無論其為直接或間接證據，均須達
    於通常一般人均不致有所懷疑，而得確信其為真實之程度，
    始得據為有罪之認定，若其關於被告是否犯罪之證明未能達
    此程度，而有合理性懷疑之存在，致使無法形成有罪之確信
    ，根據「罪證有疑、利於被告」之證據法則，即不得遽為不
    利被告之認定（最高法院二十九年上字第三一○五號、四十
    年臺上字第八六號、七十六年臺上字第四九八六號判例參照
    ）。次按被害人所述被害情形，如無瑕疵可指，而就其他方
    面調查，又與事實相符，其供述固未始不足據為判決之基礎
    ，然其證據之本身如尚有瑕疵，則在此瑕疵未予究明以前，
    遽採為有罪之根據，仍難謂為適法（最高法院八十七年度臺
    上字第三四四○號判決參照）。
三、公訴人認被告涉有行使偽造私文書及詐欺取財犯行，無非係
    以證人即被害人丙○○之指述、證人即建弘公司理財部業務
    襄理丁○○之證述、員工保證書、建弘系列基金傳真交易同
    意書、印鑑卡、受益權單位傳真買回申請書、建弘公司基金
    對帳單、甲○活期儲蓄存款存摺、臺灣中小企業銀行新店分
    行函送之被告開戶申請書及交易明細、彰化銀行北新分行函
    送之被告開戶申請書、印鑑卡及交易明細、被告自彰化銀行
    北新分行帳戶提領一百三十萬元之傳票、被告自臺灣中小企
    業銀行提領一百三十萬元之取款憑條等件，為其主要論據。
四、訊據被告固坦認於上揭時、地開設前開二帳戶及提領款項之
    事實，惟堅詞否認有何行使偽造私文書及詐欺取財犯行，辯
    稱：伊與周文鴒僅係普通朋友，並無同居關係，伊是在周文
    鴒任職之宏陽公司認識周文鴒之親戚丙○○，當初伊係受周
    文鴒之託幫丙○○避稅，始前往臺灣中小企業銀行新店分行
    及彰化銀行北新分行開立帳戶，丙○○亦明知此事，伊開立
    上開二帳戶翌日，丙○○即開車搭載伊及周文鴒前往上開銀
    行提款，伊將提領之現金交付丙○○及周文鴒後，只與周文
    鴒見過一次面，與丙○○見過一、二次，周文鴒與丙○○間
    好像有糾紛，後來就聯絡不上周文鴒等語。
五、經查：
  (一)本院資以認定本案之非供述證據（詳後述），查無違反法定
    程序取得之情形，依刑事訴訟法第一百五十八條之四反面規
    定，洵具證據能力，合先敘明。
  (二)證人即被害人丙○○於本院審理時固指證：九十年間我擔任
    宏陽公司總經理，我的遠親周文鴒來公司找我，說她沒有工
    作，我就要她來我辦公室做些業務工作，周文鴒說被告是她
    的男朋友，晚上下班被告會來公司接周文鴒回去，偶爾我會
    請他們一起吃飯，後來宏陽公司的會計小姐離職，因周文鴒
    做過會計，我就請周文鴒暫代會計職位，周文鴒就利用暫代
    這個職務的期間，擅自通知建弘公司贖回我以我兒子甲○名
    義所購買之臺灣債券基金，周文鴒要贖回該基金的隔天就說
    要請假去看病，還說要連續請假，我就問公司另一位管財務
    的小姐，周文鴒有無交代事務，始知周文鴒已將零用金及鑰
    匙交給她，我奇怪是否周文鴒不來上班了，就請該名管財務
    的小姐察看存摺內存款有無異狀，才發現周文鴒將該基金贖
    回，並將回贖之款項自甲○在彰化銀行開設之帳戶內，轉匯
    至被告在臺灣中小企業銀行新店分行及彰化銀行北新分行所
    開設之帳戶，與被告共同盜領約二百七十多萬元，當天我就
    瞭解這個情形，但打電話給周文鴒已聯絡不上，幾天後，我
    的職員說在成功國宅有看過周文鴒，就帶我去該處尋找，發
    現周文鴒及被告在該處打麻將，我叫周文鴒過來，問她為何
    盜領我的錢，屋主要我們去外面說，被告趁我跟周文鴒講話
    之際跑掉，周文鴒到外面後就攔計程車逃走，偵卷所附之建
    弘系列基金傳真交易同意書係開戶時周文鴒所書寫，周文鴒
    寫好後交給我蓋用甲○之印鑑章云云（見本院卷第六十八頁
    至第七十頁）。
  (三)惟建弘公司理財部業務襄理丁○○於本院審理時則結證：我
    與丙○○見過一、二次面，應該是在丙○○的公司見過，偵
    卷所附之建弘系列基金傳真交易同意書是九十年十月十七日
    我去宏陽公司當場開戶，當時係由何人填寫我已不記得，該
    基金所有之申購及回贖，都是宏陽公司一位三十多歲、胖胖
    的會計小姐做的，我都是與她聯絡，偵卷所附九十年十一月
    六日建弘臺灣債券證券投資信託基金受益權單位傳真買回申
    請書，是我傳真給宏陽公司，上面的字應該是該會計小姐所
    寫，印鑑章應該也是該會計小姐請老闆蓋用，這個基金回贖
    後，隔了大約一個多月，丙○○才問我是否有回贖這筆錢，
    錢去哪裡等問題等語明確（見本院卷第七十一頁至第七十三
    頁）。
  (四)參互上開證人證言，證人丙○○既證稱其係於周文鴒贖回基
    金及盜領款項當日即行察覺，惟其竟遲至事發後一個多月，
    始向證人丁○○探問詳情，此已與常理有違。再觀諸卷附建
    弘系列基金傳真交易同意書（見臺灣臺北地方法院檢察署九
    十一年度偵字第五八三四號偵查卷第九頁），其上聯絡人之
    一係填寫「周文苓」，證人丙○○既證述該同意書係開戶時
    ，當場由周文鴒填寫後，交由其蓋用甲○之印鑑章，然該同
    意書之聯絡人欄「周文鴒」係書寫為「周文苓」，果若該同
    意書係由周文鴒所書具，周文鴒豈會錯寫自己姓名？而聯絡
    人事關基金申購、買回及轉申購交易之聯繫極為重要，證人
    丙○○既係親自於其旁「受益人原留印鑑欄」內用印，焉有
    對此視若無睹，毫不加以聞問之可能？且經本院以此質之證
    人丙○○，證人丙○○竟答稱：「她寫錯了，我不知道她為
    何寫周文苓，發生事情時我沒有看過這個資料」云云，其前
    後證述顯有矛盾。又證人丙○○於本院審理時明確證稱；甲○之印鑑章係由伊本人保管，未曾交付被告或周文鴒等情（
    見本院卷第六十九頁），然經本院質之證人丙○○，周文鴒
    如何於卷附傳真買回申請書（見同上偵查卷第十一頁）上蓋
    用甲○之印鑑章贖回前開基金，亦證稱：「我不知道，通常
    是她拿單子給我蓋，我不會把印章交給她，我不知道她為何
    會有甲○的印章」云云，則被告或周文鴒如何取得甲○之印
    鑑章持以盜用，尚屬未明，公訴人就此關乎偽造文書成立之
    要件，迄未能舉證，自無從逕為不利被告之認定。再衡以果
    若周文鴒係擅自贖回該基金及盜領款項，豈有自曝犯行，預
    先將零用金及鑰匙交付宏陽公司財務人員，刻意凸顯其不再
    至宏陽公司上班，反而讓丙○○因此心生懷疑而能即刻察覺
    甲○之基金遭盜賣之理？此亦悖乎常情。綜上，足認證人丙○○之證詞相互齟齬，且與常理有違，自難憑採，是被告辯
    稱：伊係受丙○○指示前往銀行開戶及提款乙節，似非不可
    採信。
  (五)綜上所述，被害人丙○○之證詞顯有瑕疵，且與常情不符，
    本院自不能徒憑其片面且有瑕疵之指訴，遽為不利於被告之
    認定。公訴人所提證據及指出證明之方法，無從說服本院形
    成被告所涉行使偽造私文書，及詐欺取財犯行有罪之心證，
    此外，復查無其他積極證據足資認定被告確有公訴人所指上
    開犯行，自難僅以前開出售債券基金之款項係由甲○帳戶，
    匯至被告上開二帳戶內，並由被告前往銀行提領，遽認被告
    有何行使偽造私文書及詐欺取財犯行，既不能證明被告犯罪
    ，揆諸前揭規定及說明，自應為無罪之諭知。
據上論斷，應依刑事訴訟法第三百零一條第一項，判決如主文。
本案經檢察官蔡立文到庭執行職務
中    華    民    國  九十七  年    一    月   三十   日
                          臺灣臺北地方法院刑事第十四庭
                              審判長法  官  宋松璟
                                    法  官  陳琪媛
                                    法  官  孫萍萍
以上正本證明與原本無異。
如不服本判決，應於判決送達後十日內，向本院提出上訴狀。
                                    書記官  林義盛
中    華    民    國  九十七  年    一    月   三十   日


司法院資訊處製作；財團法人民間司法改革基金會備份。
